臺灣士林地方法院民事裁定
111年度金字第8號
原      告  謝明慧  
被      告  林聖凱  
上列當事人間請求損害賠償事件，原告就本院106年度金重訴字
第1號違反銀行法等案件提起附帶民事訴訟，經本院刑事庭以11
年度附民字第286號裁定移送前來，本院裁定如下：
    主  文
原告應於本裁定送達五日內補繳新臺幣伍仟伍佰壹拾元，逾期不
繳，即駁回其訴。
    理  由
一、按刑事訴訟法第488條規定，提起附帶民事訴訟，應於刑事
    訴訟起訴後第二審辯論終結前為之。但在第一審辯論終結後
    提起上訴前，不得提起。再按憲法第16條保障人民訴訟權，
    係指人民於其權利遭受侵害時，有請求法院救濟之權利。基
    於有權利即有救濟之原則，人民權利遭受侵害時，必須給予
    向法院提起訴訟，請求依正當法律程序公平審判，以獲及時
    有效救濟之機會，此乃訴訟權保障之核心內容。附帶民事訴
    訟之所由設，乃因被告有罪，通常已就被告之犯罪事實進行
    嚴格之證據調查，而刑事被告被訴之犯罪事實，即為造成損
    害之原因事實，為避免民刑判決歧異及因犯罪而受損害之人
    之訟累，藉由免納裁判費、減輕其主張及舉證責任（刑事訴
    訟法第499條第1項、第500條）等特別程序，由刑事法院同
    時判決，俾因犯罪而受損害之人得獲及時有效之救濟。雖於
    該特別程序就當事人資格、請求範圍及起訴時間設一定之限
    制（同法第487條、第488條），惟仍規定法院認附帶民事訴
    訟確係繁雜，非經長久時日不能終結其審判者，得以合議裁
    定移送該法院之民事庭（同法第504條第1項）。是附帶民事
    訴訟雖附麗於刑事訴訟而由刑事法院審理，但未變更其私權
    紛爭之本質，如不符合刑事訴訟法相關規定之要件，亦僅不
    得享有上述特別程序之利益而已，非謂亦不得循一般民事訴
    訟程序請求救濟。附帶民事訴訟本質上與一般民事訴訟無異
    ，刑事訴訟法第503條第1項但書、第3項乃規定於刑事訴訟
    諭知無罪、免訴或不受理之判決者，經原告聲請時，應將附
    帶民事訴訟移送管轄法院之民事庭，原告則應繳納訴訟費用
    ，即係就原不符合同法第487條第1項所定要件之附帶民事訴
    訟，為兼顧原告之程序利益、實體利益及紛爭一次解決之訴
    訟經濟，允原告繳納裁判費後，由民事法院審理。於被告未
    受有罪判決時，原告尚且得聲請移送管轄法院之民事庭，並
    補繳裁判費以補正程式之欠缺，則於被告經判決有罪之情形
    ，尤不應剝奪其繳納裁判費，請求依一般民事訴訟程序解決
    其紛爭之權利。刑事附帶民事訴訟，經刑事庭依刑事訴訟法
    第504條第1項規定裁定移送於同院民事庭後，民事庭如認其
    不符同法第487條第1項規定之要件時，應許原告得繳納裁判
    費，以補正起訴程式之欠缺（最高法院民事大法庭108年度
    台抗大字第953號裁定意旨參照）。至於刑事訴訟諭知有罪
    之判決，原告所提而與同法第488條規定要件不符之附帶民
    事訴訟，既經刑事庭裁定移送民事庭，本於前開說明，民事
    庭應得類推適用刑事訴訟法第503條第1項但書、第3項及民
    事訴訟法第249條第1項第6款規定，並先依民事訴訟法相關
    規定，命其補繳裁判費以補正程式之欠缺。
二、按原告之訴，起訴不合程式或不備其他要件，法院應以裁定
    駁回之。但其情形可以補正者，審判長應定期間先命補正：
    民事訴訟法第249條第1項第6款定有明文。經查，原告於本
    院106年度金重訴字第1號被告所涉違反銀行等刑事案件（下
    稱系爭刑事案件）中，以其係系爭刑事案件之被害人，因被
    告犯罪受有損害為由，提起附帶民事訴訟。而系爭刑事案件
    之第一審程序於民國111年1月19日辯論終結，並定111年4月
    27日上午11時宣判。系爭刑事案件於辯論終結後，原告始於
    111年2月16日具狀提起本件刑事附帶民事訴訟，此有刑事附
    帶民事起訴狀上本院收文狀戳章可稽（見111年度附民字第2
    86號卷第3頁起訴狀）。由此足證原告係在系爭刑事案件第
    一審辯論終結後，始提起本件刑事附帶民事訴訟，而有違刑
    事訴訟法第488條規定，但刑事庭法院認本件附帶民事訴訟
    繁雜，非經長久時日不能終結，依刑事訴訟法第504條第1項
    裁定移送民事庭。是本件刑事附帶民事訴訟雖有起訴不合程
    式，然為兼顧抗告人之程序利益、實體利益及紛爭一次解決
    之訴訟經濟，參照首開說明，應許抗告人得繳納裁判費，以
    補正起訴程式之欠缺。
三、查本件訴訟標的金額為新臺幣51萬元，應徵第一審裁判費新
    臺幣5,510元。茲依民事訴訟法第249條第1項但書之規定，
    限原告於收受本裁定送達5日內補繳，逾期不繳，即駁回其
    訴，特此裁定。
中　　華　　民　　國　　111 　年　　8 　　月　　18　　日
                          民事第二庭
　　　　　　　　　　  　　　　法  官  辜  漢  忠    
以上正本係照原本作成。
如對本裁定抗告，應於裁定送達後10日內向本院提出抗告狀，並
繳納抗告費新臺幣1,000 元。
中　　華　　民　　國　　111 　年　　8 　　月　　18　　日
                              書記官  潘  盈  筠